臺灣雲林地方法院刑事判決
                                      109年度訴字第482號
公  訴  人  臺灣雲林地方檢察署檢察官
被      告  黃紫萱



上列被告因違反毒品危害防制條例案件，經檢察官提起公訴（10
9 年度毒偵字第521號），於本院準備程序中，被告就被訴事實
為有罪之陳述，經本院合議庭裁定由受命法官獨任進行簡式審判
程序，判決如下：
    主  文
黃紫萱施用第一級毒品，處有期徒刑陸月，如易科罰金，以新臺
幣壹仟元折算壹日。又施用第二級毒品，處有期徒刑參月，如易
科罰金，以新臺幣壹仟元折算壹日。應執行有期徒刑捌月，如易
科罰金，以新臺幣壹仟元折算壹日。
    事  實
一、黃紫萱前因施用毒品案件，經臺灣雲林地方檢察署(下稱雲
    林地檢署)檢察官以106年度毒偵字第171號附命戒癮治療而
    為緩起訴處分，緩起訴期間自民國106年4月6日起至108年4
    月5日止。詎其仍未戒除毒癮，分別基於施用第一級毒品海
    洛因、第二級毒品甲基安非他命之犯意，於109年4月4日晚
    間6時許，在雲林縣土庫鎮某屠宰場旁堤防邊，以將海洛因
    摻入香菸內點燃後，吸食其煙霧之方式，施用海洛因1次；
    另以將甲基安非他命置於玻璃球內，以火燒烤後吸食所產生
    煙霧之方式，施用甲基安非他命1次。嗣於109年4月6日，黃
    紫萱搭乘黃金一所駕駛之車輛在雲林縣斗六市雲林路、中堅
    西路口為警盤查，經警在該車上查獲毒品等物(均另案扣押)
    ，再經黃紫萱同意採其尿液送驗，結果呈嗎啡及甲基安非他
    命陽性反應。
二、案經雲林縣警察局斗六分局報告雲林地檢署檢察官偵查起訴
    。
    理  由
一、程序方面
  ㈠本案訴追條件：
  ⒈毒品危害防制條例第20條、第23條於109年1月15日公布，並
    於109年7月15日生效施行。現行毒品危害防制條例第20條第
    3項規定，犯第10條之罪於觀察、勒戒或強制戒治執行完畢
    釋放後，3年後再犯第10條之罪者，適用本條前2項之規定。
    上開所謂「3年後再犯」，只要本次再犯（不論修正施行前
    、後）距最近1次觀察、勒戒或強制戒治執行完畢釋放，已
    逾3年者，即該當之，不因其間有無犯第10條之罪經起訴、
    判刑或執行而受影響（最高法院大法庭109年度台上大字第3
    826號裁定參照）。
　⒉又97年4月30日修正公布之毒品條例第24條第1項（109年1月1
    5日公布之新法亦同），已改採觀察、勒戒等處遇與「附命
    緩起訴」並行之雙軌模式，是以，被告既同意參加「戒癮治
    療」，並由檢察官採行「附命緩起訴」方式，且完成「附命
    緩起訴」所採用之戒癮治療完畢，自毋庸復行採取「觀察、
    勒戒或強制戒治」方式，重啟戒除毒癮以代替刑罰之處遇程
    序。倘被告經「附命緩起訴」，且完成戒癮治療後，因其事
    實上已接受等同「觀察、勒戒或強制戒治」執行完畢釋放之
    處遇，「3年」（原規定5年，下同）內再犯施用第一級或第
    二級毒品罪，顯見其再犯率甚高，自應依該條例第23條第2
    項規定之相同法理，逕行追訴（提起公訴或聲請簡易判決處
    刑），而無再依該條例第20條第1項重行聲請觀察、勒戒或
    強制戒治之必要。再者，被告施用第一級或第二級毒品罪，
    經裁定觀察、勒戒或強制戒治程序者，既係以「觀察、勒戒
    或強制戒治」執行完畢釋放後，起算上開「3年」內再犯之
    期間，則被告係經「附命緩起訴」，依同一法理，應以經「
    附命緩起訴」並完成戒癮治療後，而非以「附命緩起訴」確
    定之日，起算該「3年」內再犯之期間（最高法院109年度台
    非字第76號、第77號判決意旨參照）。
  ⒊查被告黃紫萱前因施用毒品案件，經本院以90年度毒聲更字
    第2號裁定令入觀察勒戒處所施以觀察、勒戒，抗告後由臺
    灣高等法院臺南分院以90年度毒抗字第308號駁回抗告，嗣
    因無繼續施用毒品傾向，執行完畢釋放出所，再由雲林地檢
    署檢察官以91年度毒偵緝字第5號為不起訴處分確定等情，
    有臺灣高等法院被告前案紀錄表1份在卷可查（本院卷第199
    頁至第206頁）。此後迄本案犯行前，固無其他觀察、勒戒
    及強制戒治執行完畢紀錄。然被告於106年間，因施用毒品
    案件，經雲林地檢署檢察官以106年度毒偵字第171號為緩起
    訴處分確定，緩起訴期間為2年，並附完成戒癮治療之命令
    （緩起訴處分確定之日起連續1年內之治療期程，自費至雲
    林地檢署指定之戒癮治療機構，依醫師指示完成門診治療、
    心理治療及社會復健治療）及預防再犯所為之必要命令。而
    被告至「107年4月5日」已完成戒癮治療等情，有前開被告
    前案紀錄表1份在卷可參。是被告既已完成附命緩起訴之戒
    癮治療，其事實上已接受等同「觀察、勒戒或強制戒治」執
    行完畢釋放之處遇，而於3年內之109年4月4日再犯本件施用
    毒品犯行，依上開最高法院判決意旨，仍應依毒品危害防制
    條例第23條第2項規定之相同法理，逕行追訴，無再重行聲
    請觀察、勒戒或強制戒治之必要，是本件起訴合於程序規定
    。　
　㈡本案被告所犯係死刑、無期徒刑、最輕本刑為3年以上有期徒
    刑以外之罪，被告於準備程序中就被訴事實為有罪之陳述，
    經告知簡式審判程序之旨，並聽取公訴人及被告之意見後，
    本院裁定進行簡式審判程序。
二、認定犯罪事實所憑之證據及理由
　  上開犯罪事實，業據被告於偵查及審判時坦承不諱(警089號
    卷第11頁、偵第2516號卷第8頁、本院卷第183頁至第188頁
    、第191頁)，並有雲林縣警察局斗六分局公正派出所採集尿
    液鑑定同意書1份、雲林縣警察局斗六分局委託檢驗尿液代
    號與真實姓名對照表1份、立人醫事檢驗所109年4月23日濫
    用藥物尿液檢驗報告1紙、雲林縣警察局斗六分局毒品犯罪
    嫌疑人尿液採驗作業管制紀錄1紙、在卷可參（警089號卷第
    45頁、第47頁、偵第2516號卷第25頁、第26頁），足認被告
    之自白與事實相符，可信為真實。本案事證明確，被告犯行
    堪以認定，應依法論科。
三、論罪科刑之理由　　
  ㈠核被告所為，係犯毒品危害防制條例第10條第1項、第2項之
    施用第一級、第二級毒品罪。被告為施用海洛因、甲基安非
    他命而持有之低度行為，各為施用之高度行為所吸收，皆不
    另論罪。
  ㈡被告所犯上開2罪，犯意各別，行為不同，應分論併罰。
  ㈢犯第4條至第8條、第10條或第11條之罪，供出毒品來源，因
    而查獲其他正犯或共犯者，減輕或免除其刑，毒品危害防制
    條例第17條第1項定有明文。查被告稱其有向警方供出其毒
    品來源為王○鴻、薛○平，經本院電詢及函詢結果，並未因此
    查獲上開2人犯行，有本院公務電話紀錄1紙、雲林縣警察局
    斗六分局110年度2月8日函暨所附員警職務報告1份在卷可參
    (本院卷第41頁、第151頁、第153頁)，從而被告應無毒品危
    害防制條例第17條第1項減輕其刑規定適用。
  ㈣爰審酌被告前經檢察官為附命戒癮治療之緩起訴處分後仍未
    能戒除毒癮，再犯施用毒品犯行，所為不該。另衡及其犯後
    坦承犯行，以及施用毒品者均有相當程度之成癮性及心理依
    賴，犯罪心態與一般刑事犯罪之本質尚屬有別，應側重適當
    之醫學治療及心理矯治為宜；再參以被告自陳國中畢業之智
    識程度，打零工維生，日薪新臺幣1,000、1,200元左右，尚
    須扶養2名子女等一切情狀（本院卷第196頁、第197頁），
    量處如主文所示之刑，並定其應執行之刑如主文，暨均諭知
    易科罰金之折算標準。
四、沒收
    另案扣押之毒品等物中，除SAMSUNG廠牌手機1支、藍色筆記
    1本為被告所有，其餘物品則非被告所有，據被告陳稱在卷(
    偵第2516號卷第7頁反面)，前開物品均與本案無涉，自無庸
    為沒收之諭知。
據上論斷，應依刑事訴訟法第273條之1第1項、第299條第1項前
段，毒品危害防制條例第10條第1項、第2項，刑法第41條第1項
前段、第8項、第51條第5款，判決如主文。
本案經檢察官江金星提起公訴；檢察官李松諺、蔡少勳到庭執行
職務。
中    華    民    國    110   年    4     月    20    日
                  刑事第二庭   法  官   黃麗竹 
以上正本證明與原本無異。 
如不服本判決應於收受判決後20日內向本院提出上訴書狀，並應
敘述具體理由；其未敘述上訴理由者，應於上訴期間屆滿後20 
日內向本院補提理由書（均須按他造當事人之人數附繕本）。「
切勿逕送上級法院」。
                               書記官   黃巧吟
中　　華　　民　　國　　110 　年　　4 　　月　　21　　日
附錄本案論罪科刑法條全文：
毒品危害防制條例第10條
施用第一級毒品者，處6月以上5年以下有期徒刑。
施用第二級毒品者，處3年以下有期徒刑。